臺灣高等法院民事判決  
                                   110年度家上字第181號
                                   110年度家聲字第34號  
上  訴  人
即反請求人    甲○○  
兼法定代理人  丙○○（原名丙○○）
共      同    
訴訟代理人    管昱律師
              廖于清律師
複代理人      古意慈律師
被上訴人
即相對人      丁○○  
訴訟代理人    黃達元律師
複代理人      李樂濟律師
上列當事人間請求否認子女事件，上訴人對於中華民國110年5月
28日臺灣新北地方法院109年度親字第61號第一審判決提起上訴
，原法院將上訴人給付扶養費之反請求裁定移送前來，本院於11
1年1月26日言詞辯論終結，茲判決如下：
    主  文
上訴及反請求均駁回。
第二審訴訟費用及反請求聲請費用由上訴人負擔。
   事實及理由
壹、程序部分：
    按家事訴訟事件及家事非訟事件請求之基礎事實相牽連者，
    得於第一審或第二審言詞辯論終結前為請求之變更、追加或
    為反請求，不受民事訴訟法第53條及第248條規定之限制，
　　如另行請求時，法院為統合處理事件認有必要，得依職權，
    以裁定移送家事事件繫屬最先之第一審或第二審法院合併審
    理，家事事件法第41條第1、2、3項定有明文。本件上訴人
    於民國109年12月16日另於原法院提出反請求，主張上訴人
    即反請人甲○○(以下與丙○○合稱上訴人，單獨則稱其名)，為
    丙○○與被上訴人即相對人（下稱被上訴人）之未成年子女，
    被上訴人應分擔扶養之責，請求返還代墊之扶養費及給付扶
    養費。原法院以該扶養費反請求，與本件否認子女之訴基礎
    事實相牽連，有統合處理之必要，裁定移送前來，核與上開
    規定相符，爰予合併審理。
貳、實體部分：
一、被上訴人起訴主張：丙○○和前男友乙○○分手後，即與被上訴
    人交往，惟交往不到1個月便與被上訴人分手。又丙○○與乙○
    ○再次交往約1個月後，便表示伊懷有被上訴人之小孩，被上
    訴人乃於103年1月1日與丙○○結婚，甲○○則於000年0月00日
    出生。甲○○受胎期間係在被上訴人與丙○○婚姻關係存續期間
    ，依法推定為被上訴人與丙○○之婚生子女。嗣被上訴人與丙
    ○○於107年9月5日離婚。被上訴人近期發現甲○○膚色與被上
    訴人、丙○○均不相同，長相與被上訴人亦不相似。被上訴人
    與乙○○取得聯繫，詢問伊是否知悉甲○○生父係何人時，乙○○
    表示甲○○可能係伊之小孩，因認甲○○實非被上訴人之子女。
    爰依民法第1063條規定，提起否認子女之訴，求為確認甲○○
    非丙○○自被上訴人受胎所生子之判決。原審為被上訴人勝訴
    判決，上訴人不服，提起上訴，並提出給付扶養費之反請求
    。被上訴人就給付扶養費部分，以甲○○非被上訴人之子女，
    被上訴人並無扶養義務等語，資為抗辯。答辯聲明：上訴及
    反請求均駁回。並追加備位聲明：確認甲○○與被上訴人間親
    子關係不存在。
二、上訴人則以：被上訴人片面臆測丙○○於懷孕期間仍與前男友
    往來，並主觀地以甲○○之膚色、長相與其並不相像，而認甲
    ○○與其無血緣關係。然丙○○與被上訴人婚前，雖曾與乙○○交
    往並發生性行為，但102年與乙○○分手並與被上訴人交往、
    結婚後，即未與乙○○見面。且甲○○係000年0月00日出生，出
    生時懷孕之週數為37週3天，推算丙○○係於000年00月00日受
    胎，斯時其已與被上訴人交往，甲○○確係被上訴人之子。況
    被上訴人所提出其與乙○○之錄音等證據，係乙○○之一面之詞
    ，證明力低落不足採信。被上訴人並未釋明有事實足以懷疑
    甲○○與被上訴人無血緣關係存在，上訴人自得拒絕配合鑑定
    等語置辯。上訴聲明：㈠原判決廢棄。㈡被上訴人在第一審之
    訴及追加之訴駁回。上訴人又以甲○○為被上訴人與丙○○所生
    之未成年子女，甲○○109年11、12月之生活費皆為丙○○支出
    ，查新北市平均每人每月消費支出為新臺幣(下同)2萬2419
    元，被上訴人收入穩定，且甲○○生活起居皆由丙○○負責照顧
    ，被上訴人應負擔甲○○每月扶養費之半數即1萬1,000元。為
    此依民法第179條規定，反請求被上訴人給付109年11、12月
    扶養費共2萬2,000元，並依民法第1084條第2項、第1089條
    第1項、第1116條之2規定，反請求被上訴人自110年1月起至
    甲○○成年時止，按月給付甲○○扶養費1萬1,000元，並依家事
    事件法第107條第3項、第100條第3項規定，酌定逾期不履行
    喪失期限利益之範圍及條件，以促其履行等語。反請求聲明
    ：㈠被上訴人應給付丙○○2萬2,000元，及自起訴狀繕本送達
    翌日起至清償日止，按週年利率5％計算之利息。㈡被上訴人
    應於每月5日前，按月給付甲○○1萬1,000元，並由丙○○代為
    收領，期間自110年1月至甲○○成年為止。如遲誤一期未履行
    ，其後之11期視為亦已到期。
三、按從子女出生日回溯第181日起至第302日止，為受胎期間。
    妻之受胎，係在婚姻關係存續中者，推定其所生子女為婚生
    子女。前項推定，夫妻之一方或子女能證明子女非為婚生子
    女者，得提起否認之訴。前項否認之訴，夫妻之一方自知悉
    該子女非為婚生子女，或子女自知悉其非為婚生子女之時起
    2年內為之。民法第1062條第1項、第1063條定有明文。本件
    被上訴人與丙○○於103年1月1日登記結婚，嗣於107年9月5日
    協議離婚，甲○○則於000年0月00日出生，其受胎期間依前揭
    規定計算，尚在被上訴人與丙○○婚姻關係存續中，依法應推
    定為被上訴人與丙○○之婚生子女。被上訴人主張其於107年9
    月5日離婚後，幾次探望甲○○即懷疑其非丙○○自被上訴人受
    胎所生之子，而於109年5月20日提起本件否認子女之訴訟（
    見原審卷第17頁），其起訴未逾法定期限，自無不合，先予
    敘明。
四、次按未成年子女有獲知其血統來源之權利，且親子關係事件
    之終局判決具對世效，影響範圍相當廣泛，就未成年子女為
    當事人之親子關係事件，就血緣關係存否有爭執，法院認有
    必要時，得依聲請或依職權命當事人或關係人限期接受血型
    、去氧核醣核酸或其他醫學上之檢驗。但為聲請之當事人應
    釋明有事實足以懷疑血緣關係存否者，始得為之，家事事件
    法第68條第1項有明文規定。又關於血緣關係存在與否，現
    代生物科學發達，醫學技術進步，以DNA檢驗方法鑑定子女
    血統來源之精確度極高，且為一般科學鑑定及社會觀念所肯
    認，乃週知之勘驗方法。而確認親子關係存在或認領事件，
    關係生父之血統，及未成年子女之身分，與社會公益有關，
    是當事人對於有無真實之血緣關係存在，如生爭執，聲明為
    血緣鑑定之一造，復就其主張之事實已為相當之釋明，法院
    因認其聲明為正當，而命為血緣鑑定時，他造縱不負舉證責
    任，亦有協力之義務，倘無正當理由而拒絕，法院自得以之
    為全辯論意旨之一部分，於斟酌其他相關事證後，為該他造
    不利之判斷。經查：
　　㈠丙○○於本院110年9月23日準備程序中，自承有於102年4、5
      月間以前與乙○○交往之事實（見本院卷第48頁），且並不
      否認交往期間與乙○○有發生性行為（見原審親字卷第139
      頁）。證人乙○○於110年11月11日準備程序證稱：大約在7
      、8年前有與丙○○交往半年，交往期間有住在一起，有發
      生性行為，何時分手忘記了等語（見本院卷第78頁）。另
      參以甲○○為000年0月00日出生，依醫師判斷當時丙○○懷孕
      週數為37週又3天，有卷附兒童健康手冊可稽（見原審親
      字卷第142頁），據此可知丙○○實際受孕時間約在102年10
      月間。前述實際受孕時間，雖與丙○○自承與乙○○交往之10
      2年4、5月有5個月之差，惟本院開庭時距其二人交往、分
      手時間，已有7、8年之久，記憶自難保精確，是丙○○與乙
      ○○在前述實際受孕時間，有發生性關係之可能。
　　㈡本院於110年11月11日準備程序中，當庭播放109年12月6日
      被上訴人與證人乙○○之對話錄音，供證人乙○○核對。證人
      乙○○就對話錄音中提及：伊每週三、四天到花蓮找丙○○，
      到旅館多次發生性行為，因此懷疑甲○○為伊與丙○○所生之
      子女等語，均確認為伊所說無訛（見本院卷第78-80頁）
      。而一般具有通常知識及經驗之人，對於女子懷孕至生產
      之週期約為40周或約10個月等情，應當知悉，乙○○於前開
      錄音對話時已經37歲（參見本院證物袋所附年籍資料），
      對此應能明暸。況證人乙○○明知甲○○為被上訴人與丙○○婚
      姻關係存續中所生之子，竟對被上訴人表示，懷疑甲○○可
      能為伊與丙○○所生子女等語，有受被上訴人責難或追究法
      律責任之可能，足認乙○○對此應有合理之確信。　　
　　㈢據上述事證，可認被上訴人所為之釋明，足使本院合理懷
      疑甲○○與被上訴人親子關係是否存在。原審已於110年1月
      22日裁定命丙○○攜甲○○，至法務部調查局接受有關甲○○與
      被上訴人間之親子血緣鑑定（見原審親字卷第145頁），
      僅被上訴人遵期到驗，上訴人未依排定日期到驗，有法務
      部調查局110年3月11日函為憑（見原審親字卷第155頁）
      。本院於詢問證人乙○○後，對上訴人闡明被上訴人已經釋
      明之情（見本院卷第82頁），復於110年11月18日裁定，
      上訴人仍未依排定日期到驗，有法務部調查局110年12月2
      2日函為憑（見本院卷第89、101頁）。核上訴人無正當理
      由而拒絕協力為血緣鑑定，依首揭規定及說明，本院自得
      以之為全辯論意旨之一部分，於斟酌其他相關事證後，為
      上訴人不利之判斷。　
　　㈣本院審酌上開㈠㈡之事證，認丙○○有於實際受胎時間與他人
      發生性關係，甲○○有非丙○○自被上訴人受胎所生之可能。
      此項懷疑，本可藉DNA檢驗方法鑑定子女血統來源澄清，
      乃上訴人無正當理由，就血緣鑑定拒不協助，致被上訴人
      陷於證明困難，實與上訴人主張甲○○為丙○○自被上訴人受
      胎所生等情，有所牴觸。考量未成年子女身分之社會公益
      性，爰為上訴人不利之判斷，認被上訴人主張甲○○非丙○○
      自被上訴人受胎所生，為可採。被上訴人提起否認子女之
      訴，為有理由。被上訴人先位聲明既應准許，其備位聲明
      即毋庸加以審理，附此敘明。
五、被上訴人提起否認子女之訴既經准許，則甲○○非丙○○自被上
    訴人受胎所生，是以被上訴人對於非其子女之甲○○，並無扶
    養義務。丙○○過去為甲○○支付扶養費，被上訴人未因此而受
    有利益，自無不當得利可言，對於甲○○未來之扶養費，被上
    訴人亦無給付義務。從而上訴人依民法第179條規定，反請
    求被上訴人返還109年11、12月代墊之扶養費共2萬2,000元
    本息，並依民法第1084條第2項、第1089條第1項、第1116條
    之2規定，反請求被上訴人自110年1月起至甲○○成年時止，
    按月給付甲○○扶養費1萬1,000元，洵屬無據。　　
六、綜上所述，被上訴人本於民法第1063條提起否認子女之訴，
    請求確認甲○○非丙○○自被上訴人受胎所生之子，為有理由，
    應予准許。是則原審所為上訴人敗訴之判決，於法並無違誤
    。上訴意旨指摘原判決不當，聲明廢棄改判，為無理由，應
    予駁回。上訴人所提出返還代墊扶養費及給付扶養費之反請
    求，尚非有據，不應准許。
七、上訴人其餘攻防方法及未經援用或進行調查之證據，經本院
    斟酌後，認為不足以影響本判決之結果，自無予以調查或逐
    一詳予論駁之必要，附此指明。
八、據上論結，本件上訴及反請求均無理由，依家事事件法第51
    條、民事訴訟法第449條第1項、第78條、第85條第1項前段
    ，判決如主文。　　　　  
中　　華　　民　　國　　111 　年　　2 　　月　　23　　日
                  家事法庭
                        審判長法  官  張松鈞
                              法  官  李昆曄
                              法  官  許勻睿
正本係照原本作成。
如不服本判決，應於收受送達後20日內向本院提出上訴書狀，其
未表明上訴理由者，應於提出上訴後20日內向本院補提理由書狀
（均須按他造當事人之人數附繕本）上訴時應提出委任律師或具
有律師資格之人之委任狀；委任有律師資格者，另應附具律師資
格證書及釋明委任人與受任人有民事訴訟法第466 條之1第1項但
書或第2項所定關係之釋明文書影本。如委任律師提起上訴者，
應一併繳納上訴審裁判費。
中　　華　　民　　國　　111 　年　　2 　　月　　24　　日
　　　　　　
　　　　　　　　　　　　　　　書記官  劉育妃